【裁判字號】    97,簡抗,1
【裁判日期】    970229
【裁判案由】    給付會款
【裁判全文】
臺灣板橋地方法院民事裁定               97年度簡抗字第1號
抗  告  人  甲○○
相  對  人  乙○○
上列當事人間請求給付會款事件，抗告人對於中華民國96年11月
28日本院三重簡易庭96年度重簡調字第753 號裁定，提起抗告，
本院合議庭裁定如下：
    主  文
原裁定廢棄。
    理  由
一、本件抗告意旨略以：抗告人於起訴狀已陳明本件基於合會金
    請求權及本票追索權而為請求，則系爭本票之發票地為臺北
    縣三重巿興華街32號3 樓，且未記載付款地，即應以發票地
    為付款地，是依民事訴訟法第13條規定，本院自有管轄權。
    至於系爭本票票款總金額僅新臺幣（下同）13萬元，雖與訴
    訟標的請求金額不一致，但無礙於抗告人基於本票票款請求
    權訴請相對人給付該13萬元之部分，且此部分與合會金請求
    權屬訴之競合，是原裁定單以本票票款總金額僅13萬元，與
    訴訟標的請求金額不一致一節，遽認抗告人並非基於本票法
    律關係請求，其適用法律顯有錯誤，為此提起抗告等語。
二、按本於票據有所請求而涉訟者，得由票據付款地之法院管轄
    ，民事訴訟法第13條定有明文。查抗告人起訴主張：相對人
    於民國88年間擔任合會會首，積欠其合會金合計19萬元無力
    清償，雙方遂於90年10月12日協議由相對人在農曆90年底先
    給付4 萬元，並簽發面額各1 萬元之本票共13張，到期日分
    別為自91年4 月6 日起至92年4 月6 日止之每月6 日，但相
    對人未依約履行，上開本票屆期亦未獲兌現，故本於合會金
    請求權及本票追索權，訴請被告給付19萬元及自92年4 月7
    日起至清償日止，按週年利率百分之5 計算之利息等語，則
    抗告人既陳明本件係本於票據之法律關係有所請求，依前揭
    規定，自得由票據付款地之法院管轄；而抗告人所提相對人
    簽發之本票均未記載付款地及發票地，所載發票人住址則為
    「臺北縣三重巿興華街32號3 樓」，依票據法第120 條第4
    、5 項規定，應以發票人簽發時之住所地為發票地，未載付
    款地者，以發票地為付款地，是該付款地既在本院管轄區域
    內，本院就本件訴訟自有管轄權，從而，抗告人向有管轄權
    之本院三重簡易庭起訴，於法並無不合。至抗告人所提本票
    票款金額合計僅13萬元，固與其請求之金額19萬元未合，然
    抗告人既表明係基於本票追索權而提起本訴，並提出本票影
    本為據，縱其請求之金額與所提證據不一致，亦屬其主張有
    無理由之判斷，仍無礙於其本於本票法律關係而為請求之真
    意；況且，抗告人於起訴時已陳明本件係合併依合會金請求
    權訴請相對人為給付，則除上開本票票款13萬元外，其併主
    張依合會之法律關係請求相對人給付包括該13萬元票款在內
    之合會金19萬元，亦非法所不許，自難認抗告人僅依合會之
    法律關係起訴，而非基於本票之法律關係而為請求。原審以
    抗告人起訴請求金額為19萬元，與其提出本票票款總金額僅
    13萬元不符一節，逕認抗告人係依兩造間之合會法律關係及
    就該合會法律關係成立之協議書起訴，並非本於票據法律關
    係有所請求，乃以相對人之住所地在嘉義縣為由，依職權將
    本件裁定移送臺灣嘉義地方法院，即有未洽，抗告意旨求為
    廢棄原裁定，為有理由，應予准許。爰由本院合議庭將原裁
    定廢棄，由原審另為適法之處理。
三、據上論結，本件抗告為有理由，依民事訴訟法第436 條之1
    第3 項、第492 條第2 項，裁定如主文。
中    華    民    國    97    年    2     月    29    日
                  民事第三庭審判長法  官  朱耀平
                                  法  官  陳翠琪
                                  法  官  王瑜玲
以上正本證明與原本無異
如對本判決上訴，須於判決送達後20日內向本院提出上訴狀，
同時表明上訴理由；如已於本判決示後送達前提起上訴者，應
於判決送達後10日內補具上訴理由（均須按他造當事人之人數附
繕本）。
中    華    民    國    97    年    3     月     4    日
                                  書記官  黃美雲


司法院資訊處製作；財團法人民間司法改革基金會備份。
